【裁判字號】    98,消債更,734
【裁判日期】    980519
【裁判案由】    聲請更生程序
【裁判全文】
臺灣高雄地方法院民事裁定           98年度消債更字第734號
聲  請  人  甲○○
代  理  人  鄭明達律師
上列當事人因消費者債務清理事件聲請更生，本院裁定如下：
    主  文
聲請人甲○○自中華民國九十八年五月十九日十六時起開始更生
程序。
命司法事務官進行本件更生程序。
    理  由
一、聲請意旨略以：聲請人有不能清償債務情事，曾依「中華民
    國銀行公會會員辦理消費金融案件無擔保債務協商機制」請
    求共同協商債務清償方案成立，約定自95年4 月起，分80期
    ，每月10日清償新臺幣（下同）18,062元。惟聲請人獨資經
    營美髮店，每月收入不定，自97年初起，聲請人美髮店營業
    收入，較過去年度同一時期，平均掉了約2 萬至3 萬元之間
    ，收入減少，扣除必要支出及房屋貸款後，入不敷出，聲請
    人不得已於97年4 月毀諾，顯已盡相當之還款誠意，因客觀
    上收入不足，實有不可歸責於已事由，致履行顯有重大困難
    ，消費者債務清理條例施行後，曾向台新國際商業銀行請求
    前置協商，逾期未開始協商，爰聲請准予裁定更生等語。
二、按債務人不能清償債務或有不能清償之虞者，得依消費者債
    務清理條例所定更生或清算程序，清理其債務。債務人無擔
    保或無優先權之債務總額未逾1200萬元者，於法院裁定開始
    清算程序或宣告破產前，得向法院聲請更生。又於消費者債
    務清理條例施行前，債務人依金融主管機關協調成立之中華
    民國銀行公會會員，辦理消費金融案件無擔保債務協商機制
    與金融機構成立之協商，準用同條例第151 條第5 項之規定
    ，即債務人與金融機構協商成立者，不得聲請更生或清算，
    但因不可歸責於己之事由，致履行顯有重大困難者，不在此
    限。如法院開始更生程序之裁定，應載明其年、月、日、時
    ，並即時發生效力。法院裁定開始更生或清算程序後，得命
    司法事務官進行更生或清算程序，必要時得選任律師、會計
    師或其他適當之自然人或法人一人為監督人或管理人。消費
    者債務清理條例第3 條、第42條第1 項、第151 條第5 項、
    第6 項、第45條第1 項及第16條第1 項分別定有明文。
三、經查：聲請人所主張之上開事實，業據提出財產及收支狀況
    說明書（卷8-9 頁、29-32 頁）、聲請人95、96年度綜合所
    得稅各類所得資料清單及國稅局財產歸屬資料清單（卷10-1
    1 頁、34-36 頁）、債權人清冊（卷12頁、28頁）、聯合徵
    信中心之個人資料（卷13頁、25-27 頁、107-114 頁）、房
    屋貸款餘額證明書（卷14頁）、請求共同協商債務之存證信
    函及其附件影本（卷16-20 頁）、債務人向金融機構辦理前
    置協商申請書及掛號郵件收件回執（卷21-22 頁）、前置協
    商收入切結書（卷33頁）、協議書及無擔保債務還款計畫書
    （卷62-64 頁）、協商款繳款收據（卷66-80 頁）、戶籍謄
    本（卷83-85 頁）、房屋租賃契約書（卷94頁、121 頁）、
    土地建物登記謄本（卷95-98 頁）、台新國際商業銀行函（
    卷104 頁）等可憑，可信為實。
四、本院審酌聲請人經營HAIR頭皮育毛養護館，依其陳報平均每
    月營業額為38,000元（卷8 頁財產及收支狀況說明書），而
    財政部臺灣省南區國稅局高雄縣分局每月查定銷售額為30,7
    00元（卷263 頁），扣除每月固定成本23,000元（須支付房
    租每月18,000元，卷94頁房屋租賃契約書），淨利約15,000
    元，於繳納協商分期款每月18,062元後，所餘顯已不足支付
    聲請人基本生活費用，更遑論繼續繳納自用房屋貸款，短期
    或可勉力為之，但終難以為繼，致不能履約，並無違常。因
    此，聲請人無法依協議繼續償還，既係因客觀收入減少或不
    足償還所致，非因協議後故有浪費或其他不利償還之行為，
    且在收入不足清償協商金額之情形下，仍繼續償還，至97年
    4 月始不得已毀諾，則應認已盡相當之償還誠意，實有不可
    歸責於聲請人之事由，致履行顯有重大困難。而聲請人無擔
    保或無優先權之債務總額未逾1,200 萬元，復無同條例第46
    條規定已經法院裁定開始清算程序或宣告破產及第6 條第3
    項、第8 條各款所定駁回更生聲請等程序事由存在，則債務
    人聲請更生，是有理由。爰裁定如主文。
中    華    民    國    98    年    5     月    19    日
              民事第三庭    法      官  藍家慶
上為正本係照原本作成。
本裁定已於98年5月19日下午4時公告。
本件不得抗告。
中    華    民    國    98    年    5      月   19    日
                            書  記  官  呂姿儀


司法院資訊處製作；財團法人民間司法改革基金會備份。
